【裁判字號】    90,重訴,1
【裁判日期】    900309
【裁判案由】    殺人
【裁判全文】
臺灣桃園地方法院刑事判決                              九十年度重訴字第一號
    公  訴  人  臺灣桃園地方法院檢察署檢察官
    被      告  甲○○
                丙○○
    右  二  人
    指定辯護人  本院公設辯護人  戊○○
右列被告因殺人案件，經檢察官提起公訴（八十九年度偵字第一七九九五號），本院
判決如左：
        主  文
甲○○共同殺人，處有期徒刑拾伍年。
丙○○共同殺人，累犯，處有期徒刑拾肆年。
        事  實
一、丙○○曾於民國八十三年間因犯竊盜罪，經臺灣嘉義地方法院於八十三年六月十
    六日判處有期徒刑八月，緩刑三年確定，又於八十四年間因犯竊盜罪，經臺灣臺
北地方法院於八十四年九月十二日判處有刑期徒刑一年確定，再於八十五年間因
    犯偽造文書等罪，經臺灣板橋地方法院於八十五年二月廿七日判處有期徒刑一年
    二月確定，嗣前開之有期徒刑一年及有期徒刑一年二月合併定應執行刑為有期徒
    刑二年，刑期起算日為八十四年十月廿六日，須至八十六年八月十四日始執行完
    畢，後又因前開之緩刑經裁定撤銷，前開有期徒刑八月乃接續於八十六年八月十
    五日執行，須至八十七年三月廿六日始執行完畢，其甫於八十七年三月八日縮刑
    期滿，詎其仍不知悔改，於八十九年十一月廿四日下午六時許，和甲○○及友人
    乙○○、乙○○之友人張清福、張清忠、己○○、丁○○等人至桃園縣龜山鄉樂
    善村之「花東山產店」喝酒，至該日晚間十時許，除張清忠外，其餘之人續轉往
    乙○○位於桃園縣龜山鄉文化村八鄰後厝二之二號之住處喝酒，丙○○、甲○○
    、乙○○、乙○○之叔林正堂乃至該處之二樓打牌，至該日晚間十一時許，張清
    福酒醉至二樓找丙○○敬酒，丙○○不予理會，該二人乃發生口角衝突，乙○○
    為免該二人衝突擴大，乃將張清福叫至一樓聊天，然張清福趁乙○○上廁所之際
    又自行至二樓與丙○○爭吵，乙○○再度將張清福帶至一樓門外，詎丙○○與張
    清福發生前開口角後，即遽起殺意，遂與其友人甲○○基於共同之殺人犯意聯絡
    ，由丙○○在二樓客廳之櫃子內取出一把鐵槌，甲○○則在二樓客廳電視機旁拿
    取一支水果刀，二人將各該兇器藏於背後衝至一樓門外，丙○○問張清福「你現
    在是要如何」，張清福則回以「你想怎樣」，甲○○繼則對張清福說「不要以為
    我沒有殺過人」，丙○○隨即用鐵槌猛力捶打張清福之背部、腰部及頭部，乙○○、丁○○見狀，急忙將丙○○拉開，甲○○則趁隙以反握水果刀之方式，由上
    往下猛刺已倒在地上之張清福之右胸部二刀、左胸部一刀、左頸部一刀、左肩部
    一刀、左耳下一刀，其中三刀刺進張清福之右肺葉、右心及左上肺葉，其並猛刺
    張清福直至刀刃折斷為止，乙○○、丁○○、己○○見狀乃又急忙將甲○○推開
    ，丙○○又趁此空檔，以手持之鐵槌續猛力敲擊已重創之張清福，乙○○、丁○○、己○○等人見狀又急於將丙○○推開，甲○○又趁隙跑進一樓廚房取出菜刀
    一把並衝出至一樓門外，然該菜刀為乙○○適時撥掉，此時因乙○○、丁○○、
    己○○大喊救命，街坊鄰居聚集，丙○○、甲○○始急忙逃離現場，乙○○、丁○○共同騎機車將張清福送至林口長庚醫學中心急救，張清福仍因出血性休克而
    不治死亡。
二、案經桃園縣警察局龜山分局報請臺灣桃園地方法院檢察署檢察官相驗後，由該署
    檢察官簽分偵查起訴。
        理  由
一、訊據被告丙○○、甲○○固不否認有於右開時、地與被害人張清福發生口角衝突
    ，繼而發生以鐵槌、水果刀捶打、砍殺被害人之事件，然被告丙○○辯稱：被害
    人藉酒挑釁不成後，有叫很多人至乙○○之住處門口圍堵，大聲咆哮，並叫伊即
    刻下樓，伊走到一樓門口時，被害人夥同不詳人士多人群起圍毆伊，伊逃至大門
    內才拾獲一把鐵槌防衛，於混亂中誤傷被害人，是被害人先打伊和甲○○，渠二
    人才還手，並非故意殺死被害人；伊當時喝了酒，意識不清楚云云；被告甲○○
    則辯稱：伊僅係拿刀跑至一樓門外勸架，伊僅係要嚇嚇被害人，加上伊已酒醉，
    一時氣憤，才會失手致被害人於死；是被害人先踢伊，伊才跑至屋內看到什麼東
    西就拿出去與被害人打云云。惟查：現場目擊證人乙○○於本院調查時證稱「當
    天晚上除了二被告及張（清福），還有被害人的哥哥張清忠、我、詹（佳穎）、
    陳（正忠）．．．，我們是在龜山鄉樂善村的花東山產店喝酒。到了晚上十時左
    右除了張清忠，其餘的人買酒繼續到我家喝，我叔叔林正堂也有在場。我們四個
    人是在二樓打牌，這期間張清福有拿酒過來要敬丙○○，丙○○沒有理會他，他
    們二人就起了口角衝突，我就把張清福叫到一樓去聊天，想要避免他們二人再衝
    突。後來我就去上廁所，沒想到張清福就在此時又上去二樓與丙○○吵了起來，
    我又再把張清福叫下來，在一樓門外聊天，沒多久二被告就一起下來，當時二被
    告走出門外手是放在後面，問張清福說『你現在是要如何』，張清福也說『你想
    怎樣』，丙○○就把背在後面的鐵槌拿出來就捶打張清福的背部及頭部，一開始
    就很猛力的捶打，我看到後就急忙想要制止丙○○，還沒有把丙○○拉開時，這
    時甲○○又拿一把水果刀過來刺張清福，一開始他刺到張清福的何處我不清楚（
    因我忙著拉開他們），但最後我看到他是刺到張清福的左頸部及左耳後，他當時
    是反握著刀由上往下刺。在甲○○刺殺張清福的時候，丁○○、己○○也趕過來
    要把他們三人拉開。」、「鐵槌是從我家二樓客廳的櫃子取出，水果刀是擺在客
    廳電視旁．．．」、「（問：你說當時是張清福酒醉，而二被告雖然喝了很多酒
    ，但精神狀況還很好？）是。」、「（問：張清福有無叫很多人來圍在你家一樓
    廣場，準備教訓二被告？）我是有看到張清福打電話，但我沒有聽到他的內容（
    他是否有叫很多人來我不知道），不過我家前面的廣場並沒有來很多人（我家門
    前是大馬路）。」、「（問：你偵訊時還說你看到甲○○開始刺張清福的時候，
    你先把甲○○推開，這時丙○○有持續拿鐵槌敲張清福，；你又過去擋丙○○，
    這時甲○○還趁此機會想跑去廚房拿另一把菜刀出來，但被你制止？）確有此事
    ，因甲○○本來拿水果刀刺張清福，但水果刀已經刺到斷了，他又進去一樓的廚
    房拿菜刀，而且已經拿出來到門口，只是菜刀被我撥掉了。」、「（問：你偵訊
    時說二被告動手前有對張清福說『不要以為我沒有殺過人』，然後就衝過去打張
    清福的是何人？）是甲○○。」；現場目擊證人丁○○則於本院調查時證稱「我
    們到乙○○的家，他們（即被告丙○○與被害人張清福）發生口角衝突時我在一
    樓（我沒有和他們一起打麻將），他們在二樓，我沒有看到口角過程。我看到的
    時候是乙○○和張清福在一樓前面的廣場而二被告衝出去與張清福發生衝突，丙○○拿鐵槌，甲○○拿水果刀，一開始他們二人把兇器背在後面，我看到丙○○
    拿鐵槌捶張清福時，我就和乙○○一起把他拉開，甲○○是趁我和乙○○拉丙○○時，反握水果刀由上往下刺張清福的背部、胸部、左頸部、耳部。」；另一現
    場目擊證人己○○於本院調查時證稱「他們在打麻將時我和丁○○在樓下，乙○○本來要把張清福載回去，然後我就看到二被告從二樓衝下來，我看到丙○○在
    一樓門外先拿鐵槌打張清福，乙○○、丁○○忙著拉丙○○時，甲○○就反握著
    水果刀由上往下刺張清福，我有看到二被告走出屋外時把兇器藏在背後。」；證
    人丁○○、己○○又於本院證稱有看到甲○○將水果刀刺斷後，又跑到廚房拿菜
    刀，亦有聽到甲○○向張清福說「不要以為我沒有殺過人」；證人乙○○、丁○○、己○○又續證稱案發後乙○○、丁○○忙著把張清福送到醫院，而二被告就
    直接離開現場，警方到現場時二被告早已經離開等語；該等證人之證詞互核相符
    ，且亦與渠等於警、偵訊時之證詞筆錄相吻合，況徵諸該等證人本與被告及被害
    人均係朋友關係，亦斷無相互勾串作偽證以誣陷二被告之理，渠等證言堪值採認
    。再查，被害人係因多發性胸及頸部單面刃銳器刺創傷致出血性休克死亡，而其
    具體之傷勢則分為二部分，其一為單面刃銳器刺創，此包括：（一）頭頂下四十
    公分中線向右五公分部位（即右胸部位）之刺創，此一刺創深約八公分，深達右
    肺中葉至右心耳，（二）頭頂下五十一公分，中線向右十三公分（即右胸部位）
    之刺創，止於皮下組織，（三）頭頂下五十一公分，左側十七公分（即左胸部位
    ）之刺創，止於皮下組織，（四）左頸一公分處刺創，止於左上肺葉，深約六公
    分，（五）左肩刺創，止於皮下，（六）左耳下後刺傷，前開（一）、（二）、
    （三）、（四）之刺創之刀徑均係由上往下（由是可知前開目擊證人證述被告甲○○係將刀反握，由上往下刺被害人，係屬實在），另一部分則為鈍器造成擦傷
    於背及腰部，此有法務部法醫研究所（八九）法醫所醫鑑字第一四七五號之鑑定
    書在卷可稽，再衡諸上開現場目擊證人證述及二被告自承案發時被告甲○○係手
    持水果刀，而被告丙○○係手持鐵槌，可知被害人之致命傷雖係由被告甲○○手
    持之水果刀所造成，然由前開目擊證人之指證可知被告甲○○將被害人刺成重傷
    後，證人乙○○、丁○○、己○○將甲○○推開，被告丙○○則續持鐵槌猛敲已
    受重創之被害人，其欲將之致於死地之決心至明，其亦顯係在共同決意之下，分
    擔殺人犯行之一部，不因其手持鐵槌鈍器攻擊被害人，未造成被害人之致命傷，
    而在罪責上有何差異。復查，被告丙○○於警訊時自承伊在乙○○住處二樓聽到
    被害人要打伊，伊又聽到一樓外面廣場來了很多人，伊就約甲○○一起下樓找被
    害人理論，當時伊右手拿著鐵槌，找到被害人，被害人用腳踢伊肚子，伊一氣之
    下就用鐵槌打被害人頭部及背部，該鐵槌是從二樓櫃子內取出，又於八十九年十
    一月廿五日檢察官偵訊時供稱伊從二樓櫃子找出鐵槌，邀甲○○下去找被害人理
    論等語；被告甲○○則於警訊時供承被害人打電話給朋友說很不爽，並說伊朋友
    丙○○之壞話，丙○○聽到後就拿鐵槌過去和被害人理論，伊見狀也隨手在客廳
    電視旁拿了一把水果刀同丙○○助陣，又於八十九年十一月廿五日檢察官偵訊時
    自承伊看見丙○○拿一支黑黑的東西下去，伊就從二樓客廳持水果刀跟下去等語
    ；可見前開目擊證人一致指證被告丙○○、甲○○從室內走出一樓門外時即已將
    前開兇器即鐵槌、水果刀藏在背後，在一樓門外與被害人短暫口角後，即以該等
    兇器攻擊被害人，實屬正確無誤，被告丙○○、甲○○二人辯稱被一群人或被被
    害人圍毆、踢打，才分別逃至門口或一樓室內，就地取材，拾起鐵槌、水果刀，
    以求正當防衛云云，純屬虛構，況如被害人果糾集一群人，則為何被告二人竟得
    以在被害人倒地後，仍持兇器，分別由上而下捶擊或刺殺被害人致死？並致被害
    人毫無起身反抗之能力？又查，被告甲○○將被害人刺成重傷後，並將兇器即水
    果刀刺至斷截後，證人乙○○、丁○○、己○○將之推開，被告丙○○則續持鐵
    槌猛敲已受重創之被害人，乙○○、丁○○、己○○等人見狀又急於將丙○○推
    開，甲○○又趁隙跑進一樓廚房取出菜刀一把並衝出至一樓門外，僅該菜刀為乙○○適時撥掉，此等情節亦經證人乙○○、丁○○、己○○證述甚詳，可見被告
    丙○○、甲○○二人必欲將被害人致於死地之決心至為堅定，被告甲○○以水果
    刀猛刺被害人數刀深達肺臟、心臟等重要之人體臟器，亦有前開法務部法醫研究
    所之鑑定書可憑，被告二人於案發時之精神狀態顯屬正常，而無何瑕疵，渠等猶
    空口辯稱因酒醉才會失手殺死被害人云云，實屬荒唐！綜上，被告丙○○、甲○○所辯，均無非臨訟卸責之詞，委無足採，此外，復有現場照片九幀、兇刀棄置
    現場照片三幀、兇器照片一幀、著血衣之被告甲○○之照片三幀、被害人死亡照
    片十二幀、臺灣桃園地方法院檢察署驗斷書一份、勘驗筆錄一份、長庚紀念醫院
    診斷證明書一紙、被害人解剖照片十四幀附卷可按，並有兇器之鐵槌、水果刀各
    一及被告甲○○染有被害人血液之血衣一件扣案可資佐證，本件事證明確，被告
    二人之殺人犯行足堪認定。
二、核被告丙○○、甲○○之所為，均係犯刑法第二百七十一條第一項之殺人罪。該
    二被告間具有犯意聯絡，行為分擔，為共同正犯。被告丙○○曾於八十三年間因
    犯竊盜罪，經臺灣嘉義地方法院於八十三年六月十六日判處有期徒刑八月，緩刑
    三年確定，又於八十四年間因犯竊盜罪，經臺灣臺北地方法院於八十四年九月十
    二日判處有刑期徒刑一年確定，再於八十五年間因犯偽造文書等罪，經臺灣板橋
    地方法院於八十五年二月廿七日判處有期徒刑一年二月確定，嗣前開之有期徒刑
    一年及有期徒刑一年二月合併定應執行刑為有期徒刑二年，刑期起算日為八十四
    年十月廿六日，須至八十六年八月十四日始執行完畢，後又因前開之緩刑經裁定
    撤銷，前開有期徒刑八月乃接續於八十六年八月十五日執行，須至八十七年三月
    廿六日始執行完畢，其甫於八十七年三月八日縮刑期滿，此有台灣高等法院被告
    全國前案紀錄表、臺灣桃園地方法院檢察署刑案資料查註紀錄表各一紙在卷可稽
    ，其於執行完畢後五年內再犯本案，為累犯，應依刑法第四十七條之規定，加重
    其刑，惟其中法定刑為死刑、無期徒刑部分，依法不得再加重。爰審酌被告丙○○、甲○○竟僅因朋友間之口角糾紛即起殺意將人致之死地方休，渠等年紀輕輕
    即視人命如草芥，被告丙○○、甲○○對於構成要件行為之實施所為之分擔之不
    同，被告甲○○以水果刀猛刺被害人數刀深達肺臟、心臟等重要之人體臟器，該
    刀刺斷後，又圖再拿取菜刀砍殺被害人，其之行為手段至屬殘忍，渠等行為後又
    以謬詞圖卸罪責等一切情狀，各量處如主文所示之刑。扣案之水果刀、鐵槌各一
    ，雖係被告甲○○、丙○○各用以犯本案之罪所用，然該二兇器為證人乙○○所
    有，業據被告二人及乙○○陳述明確，爰不宣告沒收。
據上論斷，應依刑事訴訟法第二百九十九條第一項前段，刑法第二十八條、第二百七
十一條第一項、第四十七條，判決如主文。
本案經檢察官鄭重文到庭執行職務
中      華      民      國      九十      年    三      月      九      日
                                臺灣桃園地方法院刑事第一庭
                                      審判長法  官    吳  爭  奇
                                            法  官    黃  斯  偉
                                            法  官    曾  雨  明
右正本證明與原本無異。
如不服本判決，應於判決送達後十日內向本院提出上訴狀( 應附繕本 )，上訴於
臺灣高等法院。
                                            書記官    戴  育  萍
中        華        民        國     九十     年    三    月    十三    日
附論罪科刑依據之法條：
刑法第二百七十一條第一項
殺人者，處死刑、無期徒刑或十年以上有期徒刑。


司法院資訊處製作；財團法人民間司法改革基金會備份。
